【裁判字號】    89,訴,191
【裁判日期】    890731
【裁判案由】    公共危險
【裁判全文】
臺灣雲林地方法院刑事判決                          八十九年度訴字第一九一號
    公  訴  人  臺灣雲林地方法院檢察署檢察官
    被      告  丁○○
    指定辯護人  本院公設辯護人  庚○○
右列被告因公共危險案件，經檢察官提起公訴（八十九年度偵字第二一○八號），本
院判決如左：
    主  文
丁○○放火燒燬現供人使用之住宅，未遂，處有期徒刑貳年，緩刑肆年。
    事  實
一、丁○○係戊○○○之小叔，同住於雲林縣古坑鄉桂林村桂林四十二號三合院，於
    上開房屋坐落之土地分割後，因不滿戊○○○屋後擺放之花盆占用其所有之土地
    ，及戊○○○之子乙○○車輛停放、夜間出入妨礙安寧等問題無法解決，明知上
    開住宅係供戊○○○與乙○○居住之用，竟於酒後為逼使乙○○出面解決，而基
    於放火燒燬該住宅之故意，於民國八十九年五月十七日上午八時許，將屋前廣場
    之棉被及竹子搬至上址戊○○○屋後，再潑灑以新台幣（下同）四十元購得之汽
    油一小瓶，而以打火機點燃竹子及棉被，燒及戊○○○屋後牆面、屋外竹木與電
    線，並延燒緊鄰在旁無人居住且無人所在由丙○所管理之東沙宮牆面。幸經鄰居
    報警，員警立刻於同日上午八時三十分許前往現場，與民眾共同撲滅火勢而未使
    房屋燒燬。
二、案經雲林縣警察局斗南分局報請台灣雲林地方法院檢察署檢察官偵查起訴。
    理  由
一、右揭犯罪事實，業據被告丁○○於警訊時及偵審中坦承不諱，核與被害人戊○○○、乙○○、丙○指述之情節相符，並有現場照片十六張及現場圖一紙附卷可稽
    。被告丁○○雖另辯稱：伊於點火後有打電話報警云云，惟查被告固曾於當日上
    午六時許及七時許打電話報案，然其報案內容僅敘述有土地糾紛，請員警出面解
    決，均未提及被告放火一事，業據受理報案之值班（六時至八時）警員甲○○結
    證明確；另八時以後值班之員警己○○亦結證稱：當日約八時三十分許民眾徐海
    山報案說被告放火，之後又接到二、三通電話報案，因前已有紀錄，所以不再紀
    錄等語，並有受理各類案件紀錄表影本一件在卷足憑，參以被告於警訊時自承伊
    係八時許以後放火等情，堪認被告於放火前六時及七時許之報案，純係就土地糾
    紛而來，其於八時許以後之報案縱然屬實，因前已有徐海山報案，且員警已知放
    火之人為被告丁○○，是其事後之報案已不符合自首之要件，從而被告所為自首
    之辯解，不足採信。事證明確，被告上開犯行，堪以認定。
二、核被告丁○○所為，係犯刑法第一百七十三條第三項、第一項放火燒燬現供人使
    用住宅未遂罪，及同法第一百七十四條第四項、第一項放火燒燬現未有人所在之
    他人所有建築物未遂罪。其以一放火行為，觸犯上開二罪名，為想像競合犯，應
    依刑法第五十五條從一重之刑法第一百七十三條第三項、第一項處斷。查東沙宮
    為徐氏宗祠，平常無人居住、案發當時亦無人在內，業據證人即管理人丙○結證
    明確，公訴人就火勢延燒至東沙宮部分認係觸犯刑法第一百七十三條第三項、第
    一項之罪，容有未洽，起訴法條應予變更。又被告已著手於放火罪之實行而不遂
    ，為未遂犯，依刑法第二十六條前段規定減輕其刑。本案被告與被害人徐潘邱月
    、乙○○，或為叔嫂關係，或為叔侄關係，並同住於三合院，被告因雙方民事糾
    紛長期未能解決，積憤已久，未能宣洩，因酒後一時情緒失控而造成大錯，且犯
    後已賠償被害人徐潘邱月二千元、賠償東沙宮管理人丙○一千五百元，被害人等
    並已原諒被告，足見被害人所受損害甚輕、被告犯罪之情節非重，如科以法定最
    低度刑，仍嫌過重，情輕法重，客觀上顯然足以引起一般同情，參酌司法院大法
    官會議釋字第二六三號解釋意旨，爰依刑法第五十九條規定遞減輕其刑。審酌被
    告犯罪之動機、目的、手段、生活狀況、品行、智識程度、犯罪所生損害、與被
    害人等之關係，及犯後坦承犯行、態度良好、已知悔悟等一切情狀，量處如主文
    所示之刑，以資懲儆。末查被告前未曾受有期徒刑以上刑之宣告，有台灣雲林地
    方法院檢察署前案資料查詢紀錄表及台灣高等法院被告全國前案紀錄表各一件在
    卷可稽，其因一時失慮，致觸犯刑章，經此偵查審判程序及科刑之宣告，當知所
    警惕，而無再犯之虞，本院認為所宣告之刑，以暫不執行為適當，爰併予宣告緩
    刑四年，以勵來茲而啟自新。至被告點火所用之打火機一個，業經其丟棄，且並
    未扣案，亦無證據足以證明該打火機尚屬存在，為免日後沒收之困難，爰不另為
    沒收之諭知，併予敘明。
據上論斷，應依刑事訴訟法第二百九十九條第一項前段、第三百條，刑法第一百七十
三條第三項、第一項、第一百七十四條第四項、第一項、第五十五條、第二十六條前
段、第五十九條、第七十四條第一款，判決如主文。
本案經檢察官盧永盛到庭執行職務。
中      華      民      國      八十九      年    七    月    三十一    日
                                            臺灣雲林地方法院刑事第一庭
                                                    法  官  唐  光  義
右正本證明與原本無異
如不服本判決，應於判決送達後十日內，向本院提出上訴狀。（須附繕本）
                        書記官  陳  善  永
中      華      民      國      八十九      年    七    月    三十一    日
刑法第一百七十三條第一項、第三項
放火燒燬現供人使用之住宅或現有人所在之建築物、礦坑、火車、電車或其他供水、
陸、空公眾運輸之舟、車、航空機者，處無期徒刑或七年以上有期徒刑。
第一項之未遂犯，罰之。
刑法第一百七十四條第一項、第四項
放火燒燬現非供人使用之他人所有住宅或現未有人所在之他人所有建築物、礦坑、
火車、電車或其他供水、陸、空公眾運輸之舟、車、航空機者，處三年以上十年以
下有期徒刑。
前項之物，致生公共危險者，亦同。


司法院資訊處製作；財團法人民間司法改革基金會備份。
